【裁判字號】    89,上易,1835
【裁判日期】    890630
【裁判案由】    違反動產擔保交易法
【裁判全文】
臺灣高等法院臺中分院刑事判決                  八十九年度上易字第一八三五號
    上  訴  人  臺灣台中地方法院檢察署檢察官
    被      告  乙○○
右上訴人因被告違反動產擔保交易法案件，不服臺灣臺中地方法院八十九年度易緝字
第三四六號中華民國八十九年六月三十日第一審判決（起訴案號：臺灣臺中地方法院
檢察署八十八年度偵字第一二八四三號），提起上訴，本院判決如左：
      主  文
原判決撤銷。
乙○○動產擔保交易之債務人，意圖不法之利益，將標的物遷移，致生損害於債權人
，處拘役伍拾日，如易科罰金以參佰元折算壹日。
      事  實
一、被告乙○○於民國（下同）八十七年五月二十九日，以動產擔保交易之附條件買
    賣方式，向福灣企業股份有限公司（設台北市○○○路二０五號九樓九０二室，
    下稱福灣公司）購買車牌Ｂ三─二八三八號自小客車一輛，為動產擔保交易之債
    務人。約定總價金新台幣（下同）六十九萬九千四百九十五元，頭期款三萬五千
    二百元，餘款分二十四期給付，月付一萬五千八百六十五元，第二十四期付款二
    十九萬九千五百元，標的物存放處所為契約上所載之住居地即台中縣龍井鄉○○
    路新庄仔巷八０號，於債務未全部付清之前，前揭自小客車仍屬福灣公司所有，
    不得任意遷移、出賣、出質、移轉、抵押或為其他處分。詎被告竟意圖不法之利
    益，自八十八年三月十日起即拒不付款，且將標的物遷移前開存放處所，使福灣
    公司不知該車所在，致生損害於該公司。
二、案經福灣公司訴請臺灣臺中地方法院檢察署檢察官偵查起訴。
      理  由
一、訊據被告乙○○對於其在八十七年五月二十九日，以分期付款之動產擔保交易附
    條件買賣之方式，向福灣公司購買車牌Ｂ三─二八三八號自小客車一輛，並自八
    十八年三月二十日以後，即未依約付款等事實，供認不諱。惟其矢口否認有何違
    反動產擔保交易法之犯行，辯稱：伊於八十七年十一月間搬家，但搬家後仍續再
    繳期款，最後一次繳款日期係八十八年三月二十日，嗣因被倒債之債務人未依承
    諾還錢，始無法繼續繳款云云。
二、經查：被告乙○○以動產擔保交易之附條件買賣方式，向福灣公司購買車牌Ｂ三
    ─二八三八號自小客車一輛，其為動產擔保交易之債務人，約定總價六十九萬九
    千四百九十五元，頭期款三萬五千二百元，餘款分二十四期給付，月付一萬五千
    八百六十五元，第二十四期付款二十九萬九千五百元，標的物存放處所為契約上
    所載之住居地即台中縣龍井鄉○○路新庄仔巷八０號，於債務未全部付清之前，
    前揭自小客車仍屬福灣公司所有，不得任意遷移、出賣、出質、移轉、抵押或為
    其他處分，此有該附條件買賣合約書及設定登記申請書附卷可稽。依上開約定，
    於債務未全部付清之前，不得任意遷移標的物，被告即使確於八十七年十一月間
    搬家，其因而有遷移標的物之必要，亦應向債權人福灣公司報備，使其知悉標的
    物遷移後之存放處所。被告雖於八十八年三月二十日繳交八十八年二月份之應付
    款項，但自八十八年三月十日起之各期應付款，即未再繳交，總計尚欠分期餘額
    五十三萬七千四百七十五元，果被告在其主觀上無不法之利益之意圖，何以仍拒
    不告知債權人福灣公司標的物遷移之事及標的物遷移後之存放處所，俾福灣公司
    得以行使其權利？殊難以被告於搬家後曾再續繳期款，以及嗣因被他人倒債，即
    得以推卸其動產擔保交易債務人，將標的物擅自遷移之責任。
三、告訴人福灣公司之代理人曾俊迪陳稱：被告最後一次於八十八年三月二十日繳交
    二月份之應付款項，車輛於八十八年八月九日在台中市○○路與五權西路附近之
    路邊取回，伊不知被告何時搬家；並提出車輛取車通知表一份。又被告提出案外
    人莊水淀、莊瑞豐父子積欠一百餘萬元之本票影本三十紙及本票准許強制執行之
    民事裁定影本一份。只能用以證明被告於搬家後曾再續繳期款，以及嗣因被他人
    倒債之事實，然並不能據此即推斷被告無不法利益之意圖，更因而免除其動產擔
    保交易債務人，將標的物擅自遷移之責任。被告乙○○動產擔保交易之債務人，
    意圖不法之利益，將標的物遷移，致生損害於債權人，事證明確，其犯行已堪認
    定。
四、核被告所為係犯動產擔保交易法第三十八條之罪，應予依法論科。原審未詳細勾
    稽全案證據調查所得，即以查無積極證據足資證明被告在主觀上有不法利益之意
    圖為由，而諭知被告無罪，容有未洽，公訴人上訴意旨執此指摘原審判決不當，
    為有理由，自應由本院將原判決撤銷改判。茲審酌被告之品性、犯罪之動機、犯
    罪之情節、犯罪所生之損害（事後標的物業經債權人取回處理）、犯罪後之態度
    等一切情狀，量處如主文第二項所示之刑，並諭知易科罰金之折算標準。
五、據上論斷，應依刑事訴訟法第三百六十九條第一項前段、第三百六十四條、第二
    百九十九條第一項前段、動產擔保交易法第三十八條、刑法第十一條前段、第四
    十一條、罰金罰鍰提高標準條例第一條、第二條前段，判決如主文。
六、本案經檢察官甲○○到庭執行職務。
中      華      民      國    八十九      年      十      月    十一    日
                              臺灣高等法院臺中分院刑事第八庭
                                    審判長法  官  羅  得  村
                                          法  官  劉  榮  服
                                          法  官  古  金  男
右正本證明與原本無異。
不得上訴。
                                          書記官  林  世  傑
中      華      民      國    八十九      年      十      月    十三    日
附錄論罪科刑法條：動產擔保交易法第三十八條
                                                                        Ｋ


司法院資訊處製作；財團法人民間司法改革基金會備份。
